【裁判字號】    99,上易,454
【裁判日期】    990729
【裁判案由】    竊盜
【裁判全文】
臺灣高等法院臺南分院刑事判決         99年度上易字第454號
上  訴  人
即  被  告  甲○○
上列上訴人因竊盜案件，不服臺灣嘉義地方法院99年度易字第38
1號中華民國99年6月25日第一審判決（起訴案號：臺灣嘉義地方
法院檢察署99年度偵字第1369號），提起上訴，本院判決如下：
    主  文
上訴駁回。
    理  由
一、按刑事訴訟法第361條、第367條規定，不服地方法院之第一
    審判決而提起上訴者，應提出上訴書狀，並敘述具體理由，
    為上訴必備之程式；其所提出之書狀未敘述上訴理由，或僅
    曾以言詞陳述上訴理由者，均應於上訴期間屆滿後20日內補
    提理由書於第一審法院。第一審法院經形式審查，認逾期未
    補提上訴理由者，應定期間先命補正；逾期未補正者，為上
    訴不合法律上之程式，應以裁定駁回。倘已提出上訴理由，
    但所提非屬具體理由者，則由第二審法院以上訴不合法律上
    之程式，判決駁回。而所謂具體理由，必係依據卷內既有訴
    訟資料或提出新事證，指摘或表明第一審判決有何採證認事
    、用法或量刑等足以影響判決本旨之不當或違法，而構成應
    予撤銷之具體事由，始克當之（例如：依憑證據法則具體指
    出所採證據何以不具證據能力，或依憑卷證資料，明確指出
    所為證據證明力之判斷如何違背經驗、論理法則）；倘僅泛
    言原判決認定事實錯誤、違背法令、量刑失之過重或輕縱，
    而未依上揭意旨指出具體事由，或形式上雖已指出具體事由
    ，然該事由縱使屬實，亦不足以認為原判決有何不當或違法
    者（例如：對不具有調查必要性之證據，法院未依聲請調查
    亦未說明理由，或援用證據不當，但除去該證據仍應為同一
    事實之認定），俾與第二審上訴制度在請求第二審法院撤銷
    、變更第一審不當或違法之判決，以實現個案救濟之立法目
    的相契合，並節制濫行上訴（最高法院97年度台上字第892
    號判決參照）。
二、本件上訴意旨略以：
(一)上訴人即被告攜帶鐵剪器材亦屬剪刀類，目的亦為剪東西之
    用，又係在荒郊野外、無人之處，其與判決書所指足以對人
    之生命、身體、安全構成威脅，此亦與攜帶兇器侵入民宅有
    別。
(二)原審認定被告亦無刑案前科紀錄，且坦承犯行，已知悔悟，
    犯後態度尚可，並念及被告僅有國民小學之學歷，且已婚並
    育有二女，平時以釣魚販售為業，如此窮困理家無方，古言
    飢寒起盜心，因此，被告在三餐不繼之情況下，而一時觸犯
    法紀，被告因而自責不已，請求鈞院能予以輕判，給予被告
    一線生機。
(三)現今監獄因服毒者眾多，且已爆滿，入監執行亦浪費社會資
    源。被告在四處打零工之情形下，仍繳不出罰金，期求鈞院
    能施以易服勞役，以替刑之執行，才是良法，被告銘記在心
    云云。
三、經查：
    本件上訴人即被告雖已敘述上訴理由，但其上訴理由僅泛稱
    其於犯後態度良好、家庭等因素，請求本院從輕量刑，惟原
    審判決已於理由欄二、三中敘明上訴人坦承犯行並說明其調
    查、取捨証據之結果及憑以認定犯罪事實之心証理由，因而
    以上訴人犯有刑法第321條第1項第3款之加重竊盜罪，而判
    處有期徒刑6月，從形式上觀察，原判決並無認定事實錯誤
    、或違背法令之情形可言。且原審於量刑時亦已審酌「被告
    竊取供民生電力使用之電纜線變賣牟利，犯罪惡性及所生危
    害重大，惟念其並無刑案前科紀錄，且坦承犯行，已知悔悟
    ，犯後態度尚可及其國小畢業之教育程度、已婚、育有2女
    、平時以釣魚販售為生、經濟狀況不好、蒞庭實行公訴之檢
    察官量刑之建議」等一切情狀，因而量處有期徒刑6月，經
    核並無不當；又刑法第321第1項之加重竊盜罪之法定刑為「
    六月以上、五年以下有期徒刑」，從而原判決量處上開徒刑
    ，亦無量刑過重而違反比例原則之情事。是原審就被告該當
    上開之罪，並量處上開之刑，已詳予審酌，並於理由欄中敘
    明綦詳，原審就刑罰裁量職權之行使，既未逾越法律所規定
    之範圍，亦無濫用權限之情形，自不得認其量刑有何不當。
    再者，被告雖辯以：伊攜帶之鐵剪器材亦屬剪刀類，目的並
    非做為兇器所用。惟按刑法第321條第1項第3款之攜帶兇器
    竊盜罪，係以行為人攜帶兇器竊盜為其加重條件，此所謂兇
    器，其種類並無限制，凡客觀上足對人之生命、身體、安全
    構成威脅，具有危險性之兇器均屬之，且祇須行竊時攜帶此
    種具有危險性之兇器為已足，並不以攜帶之初有行兇之意圖
    為必要。螺絲起子為足以殺傷人生命、身體之器械，顯為具
    有危險性之兇器（參照最高法院79年台上字第5253號判例）
    ，依此判例所示，被告甲○○所持之鐵剪、螺絲起子、虎頭
    剪及鐵條各1支，堪認客觀上為足以殺傷人生命、身體之器
    械，應屬具有危險性之兇器，原審因而論處刑法第321條第1
    項第3款攜帶兇器竊盜罪，經核並無違誤。末查，被告請求
    法院能以易服勞役，以代替刑之執行，惟易服勞役與否為檢
    察官於執行時之職權，法院並無從為之，附此敘明。綜上所
    述，核被告之上訴意旨，要係就原審量刑之裁量、或檢察官
    所能為之職權反覆爭執，不能認為已經依據卷內既有訴訟資
    料或提出新事證，指摘或表明第一審判決有何採證認事、用
    法或量刑等足以影響判決本旨之不當或違法，要難謂其上訴
    書狀已經敘述具體理由，揆諸上開規定及說明，本件上訴並
    無具體理由而不合法定程式，應予駁回，並不經言詞辯論為
    之。
四、據上論斷，應依刑事訴訟法第367條前段、第372條，判決如
    主文。
中    華    民    國    99    年    7     月    29    日
                  刑事第四庭    審判長法  官  吳志誠
                                      法  官  彭喜有
                                      法  官  羅心芳
以上正本證明與原本無異。
不得上訴。
                                      書記官  蔡振豐
中    華    民    國    99    年    7     月    30    日

司法院資訊處製作；財團法人民間司法改革基金會備份。
